【裁判字號】    89,訴,1626
【裁判日期】    890824
【裁判案由】    違反野生動物保育法
【裁判全文】
臺灣臺中地方法院刑事判決                        八十九年度訴字第一六二六號
    公  訴  人  臺灣台中地方法院檢察署檢察官
    被      告  甲○○
    選任辯護人  楊盤江
右列被告因違反野生動物保育法案件，經檢察官提起公訴（八十九年度偵字第一０二
九五號），本院判決如左：
    主  文
甲○○連續未經主管機關同意，買賣保育類野生動物，處有期徒刑拾月，緩刑參年。
扣案之保育類野生動物棕櫚美冠鸚鵡貳拾參隻、翠翼鳩肆隻、台灣畫眉壹隻、鉛色水
鶇參隻，均沒收。
    事  實
一、甲○○在台中縣霧峰鄉○○路一一六號經營「鳥的世界」寵物店。明知保育類野
    生動物，非經主管機關之同意，不得買賣或在公共場所陳列、展示，竟基於意圖
    營利之概括犯意，連續未經主管機關同意，於民國八十九年二月間，在前開店內
    ，以每隻新台幣（下同）三萬元價格，向自稱「陳小龍」之不詳姓名男子購買保
    育類野生動物棕櫚美冠鸚鵡二十三隻，並將之飼養在該店之後院；又於八十九年
    五月間，在前開店內，分別以每隻二百元價格，向不詳姓名之人購買保育類野生
    動物翠翼鳩四隻，以每隻三百元價格，向不詳姓名之人購買保育類野生動物台灣
    畫眉一隻，以每隻六百元價格，向不詳姓名之人購買保育類野生動物鉛色水鶇三
    隻，並意圖販賣而將之公開陳列在「鳥的世界」店內。嗣於八十九年六月十四日
    十三時許，為警會同行政院農業委員會野生動物保護小組及台中縣政府農業局人
    員循線在上址查獲，並扣得上開保育類野生動物共三十一隻（其中棕櫚美冠鸚鵡
    已死亡二隻、鉛色水鶇已死亡一隻，均送至國立自然科學博物館製作標本館藏；
    存活之棕櫚美冠鸚鵡二十一隻，現由甲○○保管中；另存活之之翠翼鳩四隻、鉛
    色水鶇二隻、台灣晝眉一隻，均送行政院農業委員會特有生物研究保育中心飼養
    保管）。
二、案經內政部警政署臺中港務警察所移送臺灣臺中地方法院檢察署檢察官偵查起訴
    。
    理  由
一、訊據被告甲○○對於右揭時地購買棕櫚美冠鸚鵡、翠翼鳩、鉛色水鶇、台灣晝眉
    等鳥類之事實供承不諱，而右開鳥類均屬行政院農業委員會指定公告之保育類野
    生動物，有保育類野生動物名錄說明附卷可稽；復有行政院農業委員會野生動物
    保護小組聯合執行紀錄表、被告所立之切結書各一紙及現場照片五幀在卷足憑，
    及查扣之該保育類野生動物共三十一隻可資佐證（其中棕櫚美冠鸚鵡已死亡二隻
    、鉛色水鶇已死亡一隻，均送至國立自然科學博物館製作標本館藏；存活之棕櫚
    美冠鸚鵡二十一隻，現由甲○○保管中；另存活之之翠翼鳩四隻、鉛色水鶇二隻
    、台灣晝眉一隻，均送行政院農業委員會特有生物研究保育中心飼養保管，此有
    國立自然科學博物館及行政院農業委員會特有生物研究保育中心出具之收據可參
    ）。本件事證至臻明確，被告犯行堪以認定。
二、按保育類野生動物非經主管機關同意，不得買賣或在公共場所陳列、展示，為八
    十三年十月二十九日公布施行之野生動物保育法第三十五條第一項所明定。上揭
    法條所指之保育類野生動物應指保育類野生動物之活體，至同法條所稱之產製品
    ，應係指瀕臨絕種及珍貴稀有野生動物之產製品無疑，此觀諸同法第四條第一項
    第一款所指保育類野生動物係包括瀕臨絕種、珍貴稀有及其他應予保育之野生動
    物之規定自明。如野生動物保育法第三十五條第一項規定之「保育類野生動物」
    一詞，係指產製品而非野生動物之活體，則如上所述，保育類野生動物既已涵蓋
    瀕臨絕種及珍貴稀有野生動物，即毋須再於保育類野生動物一詞之後，再特別標
    明瀕臨絕種及珍貴稀有野生動物產製品。故核被告所為，係違反野生動物保育法
    第三十五條第一項規定，應論以同法第四十條第一項第二款之非法買賣保育類野
    生動物罪。公訴人認係犯同法第四十一條第一項第一款之罪，起訴法條尚有未洽
    ，應予變更。被告先後多次犯行，時間緊接，所犯為構成要件相同之罪，顯係基
    於概括犯意為之，應依連續犯之規定論以一罪，並加重其刑。本院審酌被告並無
    犯罪前科，素行良好，犯罪之動機、目的、手段、致生危害之程度，犯後坦承犯
    行之態度等一切情狀，量處如主文所示之刑。末查被告前未曾受有期徒刑以上刑
    之宣告，有台灣高等法院被告全國前案紀錄表在卷可按，被告坦承犯行，深具悔
    意，其經此教訓，當知警惕而無再犯之虞，本院綜核各情，認所宣告之刑以暫不
    執行為適當，併予宣告緩刑三年，以啟自新。前開查獲之保育類野生動物（其中
    棕櫚美冠鸚鵡已死亡二隻、鉛色水鶇已死亡一隻，均送至國立自然科學博物館製
    作標本館藏；存活之棕櫚美冠鸚鵡二十一隻，現由甲○○保管中，台中縣政府正
    洽請台北市立動物園飼養保管；另存活之翠翼鳩四隻、鉛色水鶇二隻、台灣晝眉
    一隻，均送行政院農業委員會特有生物研究保育中心飼養保管），應依野生動物
    保育法第五十二條第一項前段規定宣告沒收。
據上論斷，應依刑事訴訟法第二百九十九條第一項前段、第三百條，野生動物保育法
第四十條第一項第二款、第五十二條第一項前段，刑法第十一條前段、第五十六條、
第七十四條第一款，判決如主文。
中      華      民      國      八十九      年    八    月    二十四    日
                                        法  官  游  文  科
右正本證明與原本無異。
如不服本判決，應於送達後十日內向本院提出上訴狀（須附繕本），上訴於台灣高等
法院台中分院。
                                        書記官
中      華      民      國      八十九      年    八    月    二十四    日
附錄論罪科刑法條
野生動物保育法第四十條第一項第二款：
有下列情形之一，處六月以上五年以下有期徒刑，得併科新台幣三十萬元以上一百五
十萬元以下罰金：
二、違反第三十五條第一項規定，未經主管機關同意，買賣或意圖販賣而陳列、展示
    保育類野生動物或瀕臨絕種及珍貴稀有野生動物產製品者。


司法院資訊處製作；財團法人民間司法改革基金會備份。
